臺灣高等法院臺中分院刑事判決　　　 100年度上易字第1097號
上　訴　人　臺灣南投地方法院檢察署檢察官
上　訴　人
即　被　告　陳慶章
被　　　告　黃琨
上列上訴人因竊盜案件，不服臺灣南投地方法院99年度易字第56
9 號，中華民國100年6月30日第一審判決（起訴案號：臺灣南投
地方法院檢察署99年度偵字第3494號），提起上訴，本院判決如
下：
    主  文
上訴駁回。
    事實及理由
一、本案經本院審理結果，認第一審判決認事用法及有罪部分量
    刑均無不當，應予維持，並引用第一審判決書記載之事實（
    有罪部分）、證據及理由（如附件）。
二、上訴人即被告陳慶章在本院未提出其他有利之證據及辯解，
    其上訴無理由，應予駁回。
三、檢察官就被告黃琨無罪部分上訴，其上訴意旨稱：
  (一)另案被告彭福彬於審理時到庭另證稱：「（問：你當時〈指
    被告黃琨遭警方查獲時，打電話通知已經離開竊盜現場之
    黃建宏、彭福彬、陳慶章等人之時〉怎麼跟陳慶章、黃建宏
    解釋馬達的來源？）答：當時沒有解釋，大家都知道馬達是
    偷來的，所以不需要解釋。（問：你的意思是否是陳慶章、
    黃建宏、黃琨都知道馬達是偷來的？）答：是的。」等語
    （見原審卷第149 頁），足見被告黃琨與黃建宏、彭福彬
    、陳慶章等人，均有竊盜之犯意聯絡。原審捨被告彭福彬此
    部份之證詞不採，且未敘明不採之理由，其判決不備理由，
    難謂妥適。
  (二)被告黃琨辯稱與陳慶章、黃建宏、彭福彬3 人素不相識，
    乃黃建宏臨時透過朋友取得被告黃琨之電話，邀集被告黃
    琨共同前往竊盜地點協助拖吊失竊之馬達一節，業經陳慶
    章、黃建宏、彭福彬證述在卷，且為原判決所肯認。準此，
    被告黃琨主觀上如非與陳慶章、黃建宏、彭福彬3 人，於
    竊盜前有犯意聯絡，或對於系爭失竊馬達均是贓物有所認識
    ，焉能接受毫不相識之人突然邀約，前往他人公司工廠所在
    地協助拖吊來源不明之馬達。參以被告黃琨雖辯稱：『另
    案被告彭福彬在竊盜現場有告訴伊說馬達是他親戚的』云云
    （見原審卷第38頁），惟另案被告彭福彬於審理時到庭證稱
    ：「（你們到現場時有無任何人問你說馬達是誰的？) 答：
    沒有。」（見原審卷第144 頁）、「（你有無跟黃琨說過
    你們在現場偷的馬達是你親戚的？）答：沒有。（黃琨有
    無問過你本人馬達的來源？）答：沒有」等語（見原審卷第
    150 頁），益足證被告黃琨所辯上情不實。原判決對於被
    告黃琨於不知系爭馬達來源之情形下，何以仍答應幫忙拖
    吊，是否被告黃琨與其他被告早有犯意聯絡或其主觀上已
    明知係贓物，故爾未予詢明馬達來源即拖吊之一節，未加審
    酌，僅憑被告黃琨與其他被告之間素不相識，即遽認被告
    黃琨主觀上無犯意聯絡，誠屬率斷。
  (三)退萬步言，原判決若認被告黃琨與陳慶章、黃建宏、彭福
    彬等人沒有犯意聯絡，然審酌被告黃琨於不知系爭馬達來
    源之情形下，卻仍答應幫忙拖吊，是否主觀上已明知係贓物
    ，故爾未予詢明馬達來源即拖吊一節，被告黃琨至少亦涉
    嫌贓物罪嫌，原判決自應變更檢察官起訴法條，就被告黃
    琨所涉贓物罪嫌予以審理判決，惟竟未變更起訴法條，逕為
    被告黃琨竊盜無罪之判決，認事用法，自有違誤。
四、經查：
  (一)證人彭福彬於100 年10月26日本院審理時證稱：「（審判長
    問：在地方法院原審審理時，檢察官問：『你的意思是否是
    陳慶章、黃建宏、黃琨都知道馬達是偷的？』，你回答：
    『是』，這句話是什麼意思？【提示原審卷第149 頁】）偷
    馬達之事我跟黃建宏、陳慶章都知道，因為我沒有跟黃琨
    交談過，都是由黃建宏跟他交談，我不確定黃琨知道與否
    ，之後我們離開現場後，黃建宏才說：『黃琨應該知道』
    ，可是當初於原審審理時，我不確定此部分，我確定的部分
    是陳慶章、黃建宏知道這件事，但因我與黃琨不熟，也沒
    有跟他交談，所以不確定他是否知道，是離開現場之後，黃
    建宏說『他（指黃琨）應該知道』，所以我才認為黃琨
    可能知道。」等語（見本院卷第58頁正反面），可知證人彭
    福彬於原審證稱「被告黃琨知道馬達是偷的」乙節，係出
    於其個人主觀之臆測，自難據為不利被告黃琨之認定。
  (二)再參酌證人黃建宏於100 年1 月25日原審審理時證稱：「（
    法官問：你們如何和黃琨約定去吊馬達？）我有一個朋友
    認識吊車的人，我打電話給我朋友，他給我黃琨的電話，
    我已經忘了黃琨的電話，我直接打電話給黃琨，我和黃
    琨約在南投縣魚池鄉隧道口，之前我們有與彭福彬、陳慶
    章先去南投縣魚池鄉○○村○○段8 之1 號工地看馬達，因
    為馬達太大所以需要吊車，我才跟黃琨聯絡。…（法官問
    ：你與黃琨用電話聯絡時，有無跟他說代價是多少？）我
    在電話中只有跟他說要吊東西，沒有跟他說要吊什麼東西跟
    工作地點。黃琨到了工地現場時，他說要兩千元的工錢，
    …」等語（見原審卷第67、68頁），足認證人黃建宏係經由
    友人介紹後聯絡被告黃琨，並以新臺幣（下同）2 千元之
    代價雇用被告黃琨駕駛吊車，被告黃琨既與證人彭福彬
    、黃建宏、被告陳慶章等人素不相識，且係經由他人輾轉介
    紹後，受僱駕駛吊車，並非無故答應幫忙吊取馬達，縱使其
    當時未究明馬達之來源，亦不違反常情，自難遽認其主觀上
    明知該馬達係屬贓物，亦難據以推論其與證人彭福彬、黃建
    宏、被告陳慶章等人有竊盜之犯意聯絡，
  (三)按認定犯罪事實應依證據，為刑事訴訟法所明定，故被告否
    認犯罪事實所持之辯解，縱屬不能成立，仍非有積極證據足
    以證明其犯罪行為，不能遽為有罪之認定最高法院30年上字
    第1831號判例參照）。查被告黃琨固於原審辯稱：證人彭
    福彬在竊盜現場有告訴伊說馬達是他親戚的云云（見原審卷
    第38頁），而與證人彭福彬於原審審理時證稱：「( 問：你
    們到現場時有無任何人問你說馬達是誰的？) 答：沒有。…
    （問：你有無跟黃琨說過你們在現場偷的馬達是你親戚的
    ？）答：沒有。（問：黃琨有無問過你本人馬達的來源？
    ）答：沒有」等語（見原審卷第144 、150 頁）不符，惟參
    照上開最高法院判例意旨，被告黃琨上開辯稱縱屬不能成
    立，然本案既無積極證據足以證明被告黃琨有竊盜犯行，
    即不能遽為其有罪之認定。
  (四)原審認本案檢察官既不能舉證證明被告黃琨有公訴意旨所
    指與被告陳慶章、證人彭福彬、黃建宏有共同竊盜之行為，
    而使法院產生無庸置疑之明確心證，依罪疑唯輕、罪疑唯利
    於被告原則，不得對被告黃琨為不利之認定；此外，在得
    依或應依職權調查證據之範圍內，復查無其他積極明確之證
    據，足以認定被告黃琨有結夥竊盜之罪行，自屬不能證明
    被告黃琨犯罪，而為被告黃琨無罪之判決，並無不當。
    檢察官上訴指摘原審判決不當，然並未提出證明被告黃琨
    犯罪之其他積極證據，其上訴為無理由，應予駁回。
五、被告陳慶章經合法傳喚，無正當之理由不到庭，爰不待其陳
    述，逕行判決。
六、據上論斷，應依刑事訴訟法第373 條、第368 條、第371 條
    ，判決如主文。
本案經檢察官劉翼謀到庭執行職務。
中    華    民    國   100    年    11    月    16    日
            刑事第十一庭   審判長法  官   郭  同  奇
                                 法  官   許  冰  芬
                                 法  官   陳  慧  珊
上列正本證明與原本無異。
不得上訴。
                                 書記官   洪  麗  華
中    華    民    國   100    年    11    月    16    日